臺灣新北地方法院民事裁定
111年度消債職聲免字第74號
聲  請  人  
即  債務人  張智皓  

代  理  人  安玉婷律師（法扶律師）
相  對  人  
即  債權人  渣打國際商業銀行股份有限公司


法定代理人  龐維哲  


相  對  人  
即  債權人  花旗(台灣)商業銀行股份有限公司


法定代理人  莫兆鴻  


代  理  人  陳正欽  
相  對  人
即  債權人  裕融企業股份有限公司

法定代理人  嚴陳莉蓮


上列聲請人與相對人間依消費者債務清理條例聲請免責事件，本
院裁定如下：
    主  文
債務人張智皓不免責。
    理  由
一、按法院為終止或終結清算程序之裁定確定後，除別有規定外
    ，應以裁定免除債務人之債務，消費者債務清理條例（下稱
    消債條例）第132 條定有明文。次按法院裁定開始清算程序
    後，債務人有薪資、執行業務所得或其他固定收入，扣除自
    己及依法應受其扶養者所必要生活費用之數額後仍有餘額，
    而普通債權人之分配總額低於債務人聲請清算前2 年間，可
    處分所得扣除自己及依法應受其扶養者所必要生活費用之數
    額者，法院應為不免責之裁定。債務人有下列各款情形之一
    者，法院應為不免責之裁定。但債務人證明經普通債權人全
    體同意者，不在此限：一、於7 年內曾依破產法或本條例規
    定受免責。二、故意隱匿、毀損應屬清算財團之財產，或為
    其他不利於債權人之處分，致債權人受有損害。三、捏造債
    務或承認不真實之債務。四、聲請清算前2 年內，因消費奢
    侈商品或服務、賭博或其他投機行為，所負債務之總額逾聲
    請清算時無擔保及無優先權債務之半數，而生開始清算之原
    因。五、於清算聲請前1 年內，已有清算之原因，而隱瞞其
    事實，使他人與之為交易致生損害。六、明知已有清算原因
    之事實，非基於本人之義務，而以特別利於債權人中之一人
    或數人為目的，提供擔保或消滅債務。七、隱匿、毀棄、偽
    造或變造帳簿或其他會計文件之全部或一部，致其財產之狀
    況不真確。八、故意於財產及收入狀況說明書為不實之記載
    ，或有其他故意違反本條例所定義務之行為，致債權人受有
    損害，或重大延滯程序。消債條例第133 條本文、第134 條
    前段定有明文。是以，法院為終止或終結清算程序之裁定確
    定後，原則上應以裁定免除債務人之債務，除非具有消債條
    例第133 條本文、第134 條前段各款所定情形之一，法院始
    得為不免責之裁定。
二、本院前於民國111 年4 月8 日以新北院賢民毅111 年度消債
    職聲免字第74號函，通知相對人即全體債權人就本院應否裁
    定免責乙節表示意見，並通知相對人於111 年7 月21日到庭
    陳述，惟相對人均未到庭陳述意見，僅以書狀陳述如下：
　㈠渣打國際商業銀行表示：
　　請查明債務人於聲請清算後，目前是否有固定收入來源，可
    資清償債務？而有消債條例第133 條規定之不免責事由存在
    ；復請調查債務人有無其他依消債條例第134 條各款不免責
    事由。債權人於清算執行程序中受償金額為新臺幣（下同）
    0 元，於清算程序外之受償金額為0 元，未符合清算保障原
    則，故不同意免責等語。
　㈡花旗（台灣）商業銀行表示：
　　不同意免責，請詳查債務人是否具消債條例第133 條、第13
    4 條各款之不免責事由等語。
　㈢裕融企業股份有限公司表示：　　
　　債務人之總體債務並非過鉅，且尚值壯年又具一定之經濟能
    力，縱然現無繳款能力，日後能得繼續工作而有繳款之可能
    ，且陳報人並未行使抵押權，債務人亦未交還抵押物予陳報
    人，若債務人願積極面對債務現款並妥善處理，難認有不能
    清償之情事，故不同意免責等語。
三、經查：
　㈠債務人前依消債條例具狀聲請更生，經本院裁定開始更生程
    序，嗣債務人提出之更生方案均遭債權人具狀表示不同意，
    且依其更生方案又無從逕為裁定認可，由本院以110 年度消
    債清字第274 號裁定自110 年12月28日上午10時起開始清算
    程序，再經本院司法事務官以111 年度司執消債清字第1 號
    以債務人財產應不敷清償相關之費用及債務為由，裁定清算
    程序終止在案，經職權調取上開卷宗核閱屬實，依法自應斟
    酌債務人有無消債條例第133 條、第134 條所定不免責事由
    ，合先敘明。
　㈡本件債務人具消債條例第133 條所定應不予免責之事由：
  1.按法院裁定開始清算程序後，債務人有薪資、執行業務所得
    或其他固定收入，扣除自己及依法應受其扶養者所必要生活
    費用之數額後仍有餘額，而普通債權人之分配總額低於債務
    人聲請清算前2 年間，可處分所得扣除自己及依法應受其扶
    養者所必要生活費用之數額者，法院應為不免責之裁定。又
    債務人依本條例第43條第6 項第3 款、第81條第4 項第3 款
    規定所表明之收入數額，係指包括基本薪資、工資、佣金、
    獎金、津貼、年金、保險給付、租金收入、退休金或退休計
    畫收支款、政府補助金、分居或離婚贍養費或其他收入款項
    在內之所有收入數額。消債條例第133 條本文、消債條例施
    行細則第21條第4 項分別定有明文。
  ⒉查本件債務人依消債條例規定具狀聲請債務清理，經本院裁
    定自110 年12月28日上午10時起開始清算程序，依消債條例
    第133 條本文為不免責裁定之審查時，應以本院裁定開始清
    算時起至裁定免責前之期間，認定債務人有無薪資、執行業
    務所得或其他固定收入，扣除自己及依法應受其扶養者所必
    要生活費用之數額後仍有餘額，而普通債權人之分配總額低
    於債務人聲請清算前2 年間，可處分所得扣除自己及依法應
    受其扶養者所必要生活費用之數額者之情形。是以，債務人
    自裁定開始清算迄今，持續領有任職於「誠品生活股份有限
    公司」之薪資收入，近6 個月平均薪資約73,384元【計算式
    ：（70,082＋141,859＋94,760＋2,054＋65,009）÷6，元以下四
    捨五入】，有其薪資轉帳紀錄（見本院卷第49頁至第61頁）
    在卷可稽，堪信其每月可得之數額為真；另債務人主張每月
    支出餐費9,900 元、油錢4,560 元、醫療費1,500元、房屋
    租金＋車位9,250 元、大眾交通費1,110 元、停車費2,400 
    元、勞保費1,054 元、健保費1,083 元、福利金311元、日
    用品2,000 元、水費200 元、電費1,795 元、瓦斯費292 元
    、稅金2,978 元及負擔母親胡○傑扶養費9,360 元部分，經
    債務人於聲請更生程序時，提出房屋租賃契約書、停車位租
    賃契約書、牌照稅繳款書、汽車保險單、燃料稅繳款通知書
    、綜所稅電子結算為證，並於本件提出門診醫療費用明細收
    據、發票明細為佐，應為可採；至於逾越上開數額之稅金、
    保險費用、扶養費支出部分，除無相關事證足徵為其維持生
    活之必要支出外，查債務人父親張○林110 年間除有薪資、
    利息所得之收入外，名下尚有房屋、土地等資產，此有本院
    職權調取張○林稅務電子閘門資料表在卷可稽，是債務人是
    否確有支出其扶養費之必要？非無可疑，衡情自應予剔除，
    附此敘明。
　⒊準此，以債務人每月所得73,384元，扣除餐費9,900 元、油
    錢4,560 元、醫療費1,500 元、房屋租金＋車位9,250 元、
    大眾交通費1,110 元、停車費2,400 元、勞保費1,054 元、
    健保費1,083 元、福利金311 元、日用品2,000 元、水費20
    0 元、電費1,795 元、瓦斯費292 元、稅金2,978 元及扶養
    費9,360 元後，約有餘額25,591 元（計算式：73,384－38,4
    33－9,360），洵堪認定。
　⒋再查，債務人聲請更生前2 年報稅所得總額為1,733,747 元
    （計算式：857,037 ＋876,710），而其每月生活必要支出為
    29,965元，經本院以109 年度消債更字第639 號裁定確定在
    案，加計債務人表示負擔母親胡○傑扶養費9,360元部分，債
    務人聲請前2 年間之必要生活費用及扶養費數額為943,800
    元【計算式：（29,965＋9,360）×24】；再本件前經本院司
    法事務官以111 年度司執消債清字第1 號考量債務人之財產
    不敷清償財團費用、財團債務，裁定終止清算程序，故普通
    債權人所受分配總額為0 元，顯低於債務人聲請清算前2 年
    間，可處分所得扣除自己及依法應受其扶養者所必要生活費
    用之數額789,947 元（計算式：1,733,747－943,800 元），
    且債務人無法證明經全體普通債權人同意免責，應認債務人
    有消債條例第133 條前段所定不免責情事，應不予免責。
　㈢債務人是否具備消債條例第134 條不免責之事由：
　　依首開條文及說明所示，消債條例關於清算程序係以免責主
    義為原則，不免責為例外，倘債權人主張債務人有消債條例
    第134 條其餘各款所定不免責之情事，自應由債權人就債務
    人有合於上開各款要件之事實，舉證以實其說。經查，本件
    債權人雖請求依職權調查有無消債條例第134 條所定各款不
    免責事由，但債權人並未具體說明或提出相當事證以供稽核
    ，自難認定債務人有消債條例第134 條所定不應免責之情節
    存在，故本件債務人應不具消債條例第134 條所定不免責事
    由，堪可認定。
四、綜上，聲請人既符合消債條例第133 條不應免責之事由，復
    未經普通債權人全體同意其免責，揆諸首揭規定，本件聲請
    人應不免責，爰裁定如主文。
五、另債務人因消債條例第133 條之情形，受不免責之裁定確定
    後，繼續清償達該條規定之數額（即上開聲請清算前2 年間
    可處分所得扣除自己及依法應受其扶養者所必要生活費用之
    餘額789,947 元），且各普通債權人受償額均達其應受分配
    額時，依消債條例第141 條規定，債務人得再聲請法院裁定
    免責。又法院為不免責之裁定確定後，債務人繼續清償債務
    ，而各普通債權人受償額均達其債權額之20% 以上者，依消
    債條例第142 條規定，可再行聲請法院裁定免責，附此敘明
    。　
中    華    民    國    111   年    10    月     18   日
                  民事第六庭　法　官  宋家瑋
上為正本係照原本作成。
如不服本裁定，應於裁定送達後10日內，以書狀向本院提出抗告
，並繳納抗告費新臺幣1,000元。
中    華    民    國    111   年    10    月     18   日
                              書記官  張韶安　　　　　　
附表：（新臺幣，小數點以下四捨五入）    111年度消債職聲免字第74號      編號 債權人 債權總額 公告債權比例 債務人依133條規定所應清償之最低數額（即789,947元×公告債權比例） 第142條所定債權額20%  1 渣打國際商業銀行股份有限公司 829,777元 50.88% 401,925元 165,955元  2 花旗(台灣)商業銀行股份有限公司 147,972元 8.44% 66,672元 29,594元  3 裕融企業股份有限公司 713,664元 40.68% 321,350元 142,733元